最　高　行　政　法　院　判　決　　　　　　　　　　九十三年度判字第三九○號
　　上　訴　人　宇達營造有限公司
　　代　表　人　乙○○
　　被 上訴 人　財政部臺灣省中區國稅局
　　代　表　人　甲○○
右當事人間因營業稅事件，上訴人對於中華民國九十一年十二月十七日臺中高等行政
法院九十一年度訴字第六七八號判決，提起上訴。本院判決如左：
　　主  文
上訴駁回。
上訴審訴訟費用由上訴人負擔。
　　理  由
一、本件原由南投縣政府稅捐稽徵處代徵營業稅業務，自九十二年一月一日起回歸財
    政部臺灣省中區國稅局，自應由該局承受本件訴訟，合先明。
二、本件上訴人在原審起訴主張：(一)本件系爭進貨之冷氣機已全部用於工地之工寮及
    工程需要之裝置，且採購均委由各工地負責人辦理等情，已據上訴人提供相關資
    料並詳述於被上訴人之調查筆錄中，被上訴人未加詳查，率爾認為上訴人無進貨
    事實，有虛報進項稅額等情事，核其指訴，顯與事實不符。另與本案相同案例業
    由原審法院以八十九年度訴字第二八五號及九十一年度訴字第十八號判決糾正在
    卷。(二)上訴人取得系爭統一發票，均有進貨之事實，且依法繳納營業稅在卷，依
    本院八十三年度判字第二四四八號判決及八十六年度判字第二○四六號判決意旨
    ，自應以納稅義務人有虛報進項稅額，並因而逃漏稅款者，始得據以追繳稅款及
    裁處罰鍰，此亦經司法院釋字第三三七號解釋在案。是營業人有進貨之事實，不
    向直接出賣人取得統一發票者，固得逕適用稅捐稽徵法第四十四條處罰。惟必有
    虛報進項稅額，並因而逃漏稅款者，始得依營業稅法第五十一條第五款處罰。準
    此，營業人取得非實際交易對象所開立之統一發票作為進項憑證申報扣抵銷項稅
    額者，縱開立統一發票為虛設之公司行號而實際上無營業之事實，苟其已依法申
    報繳納所開立統一發票應納之營業稅，則營業人所為，尚無因而逃漏營業稅之情
    形，自難逕對其補徵營業稅。又上開營業人作為進項憑證之統一發票，其開立者
    是否申報繳納營業稅，為營業人所為是否構成逃漏稅款之要件，自應由稽徵機關
    負證明之責，且統一發票有無申報繳納營業稅，稽徵機關有案可查，殊無由營業
    人證明之理。本案並無逃漏營業稅之情形，更何況開立發票之英太電業行並非虛
    設行號之公司，且該公司正常繳納營業稅，並無虛報進項之事實。是本件並無虛
    報進項並致公庫短漏營業稅而須補徵之情形。(三)本件上訴人確有向英太電業行購
    買冷氣機或投入相關營建工程使用之事實，被上訴人係於八十七年間進行調查，
    其調查之時間距離開立發票日期已達三年餘，更何況一般工寮於完工驗收後即行
    拆除，調查採計上已有困難。此外每一工程固以認列二台冷氣機為宜，惟被上訴
    人就上訴人所列附表所載工程未予審酌，只因日期不符即予剔除，核被上訴人顯
    有未盡調查之能事，為此訴請撤銷訴願決定及原處分之判決。
三、被上訴人則以：(一)上訴人於八十四年七月至十一月間，取具英太電業行所開立品
    名為冷氣機之統一發票（字軌號碼：ＺＡ00000000、ＺＡ000000
    00、ＺＡ00000000、ＺＡ00000000、ＺＡ00000000
    、ＺＡ00000000、ＺＨ00000000、ＺＨ00000000、Ｚ
    Ｈ00000000、ＺＨ00000000、ＺＨ00000000、ＺＨ0
    0000000、ＺＨ00000000、ＺＨ00000000、ＡＨ000
    00000、ＡＨ00000000、ＡＨ00000000、ＡＨ00000
    000、ＡＨ00000000、ＡＨ00000000、ＡＨ0000000
    0、ＡＨ00000000號）等二十二張，共計三百三十九台冷氣機，銷售額
    計七百七十八萬四千二百九十七元（含稅），作為進項憑證，申報扣抵稅額三十
    八萬九千二百十三元，其中三十八台有進貨事實，銷售額八七二、五七六元，稅
    額四三、六二九元，餘三百零一台無實際交易事實，銷售額六、九一一、七二一
    元，稅額三四五、五八四元，致虛報進項稅額三四五、五八四元，違反營業稅法
    第十五條規定，案經嘉義縣稅捐稽徵處通報被上訴人查獲，有該處八十五年五月
    三十一日嘉縣稅工字第八五○一○六三二號函、英太電業行負責人賴麗華八十六
    年八月二十二日之談話筆錄、上訴人之總經理許登炎八十五年六月十三日之談話
    筆錄、上訴人委託許陳梅雀八十七年十月二十八日之談話筆錄、專案申請調檔統
    一發票查核清單及系爭發票等影本附卷可稽，上訴人持無進貨事實之憑證，申報
    扣抵銷項稅額，虛報進項稅額三四五、五八四元，違章事證明確，應依法追繳營
    業稅三四五、五八一四元，並按所漏稅額處八倍罰鍰計二、七六四、六○○元。
    惟上訴人取具之上開憑證中，ＺＡ00000000號等十四張統一發票，另涉
    他案違章，前經被上訴人八十六年十月二日投稅法字第○五一八二七號處分書核
    定追繳營業稅二二六、七五八元及處行為罰二二六、七五七元在案，原處分乃據
    以減除，核定追繳營業稅一一八、八二六元，並處罰鍰計二、五三七、八四三元
    。(二)本件系爭二十二紙發票所載銷售貨物「冷氣機」數量達三百三十九台，而上
    訴人係從事營建工程之營業人並非家電業者，在八十四年七月至十一月短期間內
    購入與其所營本業營造工程無關、且龐大數量之冷氣機，有違常情。另被上訴人
    於八十七年十月二十八日進行本案調查時，上訴人委託之許陳梅雀固在調查筆錄
    中主張系爭購置之冷氣機全部用於「和山路○Ｋ＋５００和山橋整建工程」等三
    十一件工程之工地工寮及工程中，惟被上訴人就其提示相關之工程合約書等審核
    結果，上揭三十一件工程並未包括承裝冷氣機，惟基於工地工寮亦有裝設冷氣機
    使用之必要事實，被上訴人爰就上開工程期間與系爭發票所載進貨期間相符之十
    九件工程，每一工程認列二台，計認定三十八台有進貨事實、餘三百零一台冷氣
    機，無實際交易事實，虛報進項稅額三四五、五八四元。而上訴人於行政訴訟階
    段提出其八十四年七月至十一月承包施工工程明細表，主張本案系爭發票所購買
    之冷氣機係使用於該工程明細表所載之「（八三）年度中央補助日新國中教室廁
    所修建及圍牆新建工程」等五十一件工程，經查其中「南投國小排水溝工程」及
    「炭寮村路面改善工程」等二件工程之承包廠商為正宏土木包工業，並非上訴人
    ，自不得持為爭訟本案用料工程之證據；又其餘工程上訴人得標後並未自行施工
    ，而係以得標價款之九成轉包予下包業者洪建成等人承作，並由下包人員自行負
    責工程盈虧等情，有法務部調查局南投縣調查站八十六年七月十九日（八六）投
    廉忠字第八六一一六○號函、上訴人實際負責人許陳梅雀之調查筆錄、下包業者
    吳火旺承包工程銷售金額及所交付進項憑證明細表、上訴人之記事本等影本可資
    證明，上訴人既未自行承作工程明細表所揭各項工程，其主張系爭發票所載冷氣
    機使用於該等工程，顯非事實，自無可採。(三)本件上訴人所涉情節係其持無進貨
    事實之發票作為進項憑證，申報扣抵銷項稅額，致有虛報進項稅額之違章情事，
    該項違章事實之認定與系爭發票開立營業人是否申報繳納營業稅無關，被上訴人
    依財政部八十三年七月九日台財稅第八三一六○一三七一號函釋意旨，按營業稅
    法第五十一條第五款規定論處，並無違誤。至本院八十三年度判字第二四四六號
    及八十六年度判字第二○四八號判決，係針對營業人有進貨事實，取得非實際交
    易對象所開立之統一發票作為進項憑證申報扣抵銷項稅額者，認定其是否涉逃漏
    營業稅違章之要件所為之裁判，上開判決係對個案所為並非判例，且案關繫屬情
    節、論指事證態樣及援引法令依據，與上訴人上揭違章情節不一，上訴人執以援
    引，顯有未合等語作為抗辯。
四、原審斟酌全辯論意旨及調查證據之結果以：(一)按「營業人左列進項稅額，不得扣
    抵銷項稅額：一、購進之貨物或勞務未依規定取得並保存第三十三條所列之憑證
    者。」、「營業人以進項稅額扣抵銷項稅額者，應具有載明其名稱、地址及統一
    編號之左列憑證：一、購進貨物或勞務時所取得載有營業稅額之統一發票。」、
    「納稅義務人，有左列情形之一者，除追繳稅款外，按所漏稅額處一倍至十倍罰
    鍰，並得停止其營業．．．五、虛報進項稅額者。」為行為時營業稅法第十九條
    第一項第一款及第三十三條第一款、第五十一條第五款所明定。次按「二、為符
    合司法院釋字第三三七號解釋意旨，對於營業人取得非實際交易對象所開立之統
    一發票作為進項憑證申報扣抵銷項稅額之案件，應視情節，分別依左列原則處理
    ．．．(二)取得虛設行號以外其他非實際交易對象開立之憑證申報扣抵案件：1.無
    進貨事實者：因其並無進貨及支付進項稅額之事實，其虛報進項稅額，逃漏稅款
    ，應依營業稅法第五十一條第五款規定補稅並處罰。2.有進貨事實者．．．(2)至
    進貨人取得銷貨人以外之營業人所開立之發票申報扣抵，如查明開立發票之營業
    人已依法申報繳納該應納之營業稅額者，則尚無逃漏，除依前項規定處以行為罰
    外，依營業稅法第十九條第一項第一款規定，應就其取得不得扣抵憑證扣抵銷項
    稅額部分，追補稅款。如查明開立發票之營業人並未依法申報繳納該應納之營業
    稅額者，即有逃漏，除依前項規定處以行為罰外，並應依營業稅法第五十一條第
    五款規定補稅並處罰。」亦經財政部八十三年七月九日台財稅第八三一六○一三
    七一號函說明二之(二)函釋在案。(二)本件上訴人於八十四年七月至十一月間，取具
    英太電業行所開立品名為冷氣機之統一發票字軌號碼：ＺＡ00000000號
    等二十二張計三百三十九台，銷售額計七、七八四、二九七元（含稅），作為進
    項憑證，申報扣抵稅額三八九、二一三元，其中三十八台有進貨事實，銷售額八
    七二、五七六元，稅額四三、六二九元，餘三百零一台無實際交易事實，銷售額
    六、九一一、七二一元，稅額三四五、五八四元，致虛報進項稅額三四五、五八
    四元，違反首揭行為時營業稅法第十九條規定，有英太電業行開立之統一發票影
    本二十二張附原處分卷可憑，案經嘉義縣稅捐稽徵處通報被上訴人審理違章成立
    ，乃減除原已追繳營業稅二二六、七五八元，核定追繳營業稅額為一一八、八二
    六元，並按所漏稅額裁處八倍罰鍰計二、七六四、六○○元（計至百元止），經
    減除原已裁處之罰鍰二二六、七五五元後，計處罰鍰二、五三七、八四三元。惟
    查：1.上訴人所提附表編號一至廿四號之工程，其完工、驗收日期係在八十四年
    六月二十九日以前，而依統一發票所載上訴人購買系爭冷氣機之日期係在八十四
    年七月以後，則附表編號一至二十四號之二十四件工程既於八十四年七月以前即
    已完工並驗收，自無使用系爭冷氣機之必要。另編號三十五之南投國小排水溝工
    程、編號三十九之炭寮村路面改善工程等二件工程係由正宏土木包工業所承包，
    而非上訴人，此有營繕工程結算驗收證明書在卷足憑，上訴人主張確有購買系爭
    冷氣機用於上述工程之工地顯無足採。2.上訴人之實際負責人許陳梅雀於八十六
    年三月廿六日在法務部調查局南投縣調查站訊問時已供稱「宇達、明勇．．．等
    公司所承包之工程繁多，．．．下包人員所取得之各該工程進項憑證，買受人視
    該工程由那一營造公司牌照得標即填寫該營造公司名稱，．．．該等憑證下包人
    員蒐集後交回給我．．．那一位下包人員拿回進項憑證，就登載於他那一本專門
    帳冊內．．．」、「宇達、孝蓉、明勇所承包之工程交予各該下包人員承做時，
    我先扣除工程款之一成，做為繳納營業稅、技師費等相關費用，九成作為工程費
    用．．．」，嗣於八十六年四月九日復供稱「因為下包業者太多，孝蓉、宇達所
    承包之工程繁多，我一時無法詳述，彼等所承作之工程名稱、得標金額、轉包金
    額、開工完工日期，拿回發票詳細紀錄，詳如扣押物編號拾肆之1 至拾肆之16，
    及拾伍之1至拾伍之124所載」，此有各該筆錄附原處分卷足憑。而附表二十五、
    五、八之工程係由扣押物編號拾伍之24之張常雄承作，附表二十六、三十四之工
    程係由扣押物編號拾肆之6 之高辰雄承作，附表二十七、十二之工程係由扣押物
    編號拾伍之44之鍾學川承作，附表二十八之工程係陳木枝承作，附表二十九之工
    程係扣押物編號拾肆之7 之陳木川承作，附表三十、四八之工程係扣押物編號拾
    肆之1之吳火旺承作，附表三十一、五一之工程係扣押物編號拾伍之101之郭國偉
    承作，附表三十二之工程係扣押物編號拾伍之104 之陳木川承作，附表三十三、
    二十一之工程係扣押物編號拾伍之66之陳金龍承作，附表三十六之工程係扣押物
    編號拾伍之23之黃智煌承作，附表三十七之工程係扣押物編號拾伍之115 之李勝
    源承作，附表三十八、四十三之工程係扣押物編號拾伍之123 之林振聰承作，附
    表四十之工程係扣押物編號拾伍之67之江仁炎承作，附表四十一之工程係扣押物
    編號拾伍之28之張慶煌承作，附表四十二、十七之工程係扣押物編號拾伍之69之
    賴錦坤承作，附表四十四、四十九之工程係扣押物編號拾伍之33之曾瑞宗承作，
    附表四五之工程係扣押物編號拾肆之4 之張常雄承作，附表四六之工程係扣押物
    編號拾伍之36之蔡國良承作，附表四七之工程係鄭秋田承作，附表五十之工程係
    扣押物編號拾伍之15之陳平埔承作，此有承包工程銷售金額及所支付進項憑證明
    細表及記事本附原處分卷可憑，則上訴人既已將上述工程轉包他人承作，其主張
    購買系爭冷氣機用於上述工程之工地亦無足採。3.按我國現行加值型營業稅係就
    各個銷售階段之加值額分別予以課稅之多階段銷售稅，各銷售階段之營業人皆為
    營業稅之納稅義務人。故該非交易對象之人是否已按其開立發票金額報繳營業稅
    額，並不影響營業人補繳營業稅之義務，業據本院八十七年七月份第一次庭長評
    事聯席會議作成決議。上訴人係從事營造工程之營業人而非家電業者，其所購入
    龐大數量之三百零一台冷氣機經核與其所營本業營造工程無關，已如前述，其無
    進貨事實，卻取得英太電業行開具之統一發票申報扣抵銷項稅額，因其無進貨及
    支付進項稅額，所申報之進項稅額自屬虛報，自應依行為時營業稅法第五十一條
    第五款規定補稅並處罰，而與英太電業行是否報徵營業稅無涉，因而為上訴人敗
    訴之判決。
五、本院核原判決依上開規定及說明，尚無違背法令。上訴意旨仍執陳詞引用本院八
    十六年度判字第二○四六號等判決指摘原判決違背上開判決意旨，且引用南投縣
    稅捐稽徵處八十六年十月二日投稅法字第○五一八二七號處分書指摘原判決有違
    反司法院釋字第三五六號解釋同一事實不得重複處罰之意旨，聲明廢棄改判。惟
    查本院八十三年度判字第二四四八號及八十六年度判字第二○四六號判決業經本
    院八十七年七月份第一次庭長評事聯席會議以「我國現行加值型營業稅係就各個
    銷售階段之加值額分別予以課稅之各階段銷售稅，各銷售階段之營業人皆為營業
    稅之納稅義務人，故該非交易對象之人是否已按其開立發票金額報繳營業稅額，
    並不影響營業人補繳營業稅之義務」作成決議予以推翻而不採。原判決自無遵循
    上開本院已不採之判決意旨之必要。次按南投縣稅捐稽徵處八十六年十月二日投
    稅法字第○五一八二七號處分書係就上訴人八十一年九月至八十五年間將得標工
    程轉包，未依法取得憑證之違章行為所為之處分，而本件係上訴人於八十四年七
    月至十一月間未購買冷氣機三百零一台，而取具英太電業行之統一發票二十二張
    虛報進項稅額三四五、五八四元之違章事實，二者違章事實既不相同，自不生違
    反司法院釋字第三五六號解釋同一事實不得重複處罰之意旨。況原判決對上訴人
    所訴各節，均已詳予剖析，一一論駁，上訴意旨無非上訴人持其主觀法律見解之
    歧異，斤斤指摘，核無足取。從而本件上訴意旨為無理由，應予駁回。
據上論結，本件上訴為無理由，爰依行政訴訟法第二百五十五條第一項、第九十八條
第三項前段，判決如主文。
中　　華　　民　　國　　九十三　　　年　　　四　　　　月　　　八　　　　日
                    最 高 行 政 法 院  第 四 庭
                                審 判 長 法  官　　　徐　樹　海
                                         法  官      黃  合  文
                                         法  官　　　高　啟　燦
                                         法  官　　　吳　錦　龍
                                         法  官　　　林　茂　權
右  正  本  證  明  與  原  本  無  異
　　　　　　　　　　　　　　　　　　　　 法院書記官　張  雅  琴
中　　華　　民　　國　　九十三　　　年　　　四　　　　月　　　九　　　　日
